【裁判字號】    97,上,96
【裁判日期】    970610
【裁判案由】    分割共有物
【裁判全文】
臺灣高等法院臺中分院民事判決  97年度上字第96號
上  訴  人  己○○
上  訴  人  庚○○
前列二人共同
訴訟代理人  楊振芳律師
被上訴人    子○○
被上訴人    乙○○
被上訴人    甲○○
被上訴人    戊○○
                        號
被上訴人    丁○○
被上訴人    辛○○(即呂金道之承受訴訟人)
被上訴人    癸○○(即呂其土之承受訴訟人)
                        號
被上訴人    丑○○(即呂其土之承受訴訟人)
                        號
被上訴人    壬○○(即呂其土之承受訴訟人)
                        號
被上訴人    丙○○(即呂其土之承受訴訟人)
                        號
上列當事人間請求分割共有物事件，上訴人對於中華民國 97年1
月16日臺灣彰化地方法院 95年度訴字第914號第一審判決提起上
訴，本院判決如下：
    主  文
原判決廢棄，發回台灣彰化地方法院。
    事  實
上訴人於原審起訴主張坐落彰化縣花壇鄉○○○段358、358-1、
358-3、 358-5、358-6等地號土地（以下簡稱系爭土地）原係上
訴人及被上訴人戊○○、丁○○、子○○、乙○○、甲○○，暨
原共有人呂金道、呂其土等人共有。原共有人呂金道、呂其土於
起訴後已死亡。呂其土之繼承人係癸○○、丑○○、壬○○、丙
○○等人。呂金道之繼承人係辛○○。其中呂其土所遺系爭土地
應有部分，已由被上訴人癸○○、丑○○、壬○○、丙○○等人
辦竣繼承登記。系爭土地並無不能分割之理由，亦未定有不分割
之期限，奈何兩造無法協議分割。爰依民法第823條、第824條等
規定，訴請依照原判決附圖所示方案分割等語。原審駁回其訴，
上訴人提起上訴，聲明(一)原判決廢棄。(二)兩造共有坐落彰化縣花
壇鄉○○○段 358、358-1、358-3、358-5、358-6等地號土地准
予分割，分割方案容後補呈。被上訴人乙○○、戊○○、丁○○
、辛○○則求為判決駁回上訴；其餘被上訴人則未到場為任何聲
明或陳述。
    理  由
一、按第一審之訴訟程序有重大之瑕疵者，第二審法院得廢棄原
    判決，而將該事件發回原法院。但以因維持審級制度認為必
    要時為限。民事訴訟法第451條第1項定有明文。
二、本件系爭土地之共有人呂金道已於96年10月17日死亡，其繼
    承人為長女呂素英、次女呂春滿、三女陳呂翠琴、四女呂美
    珍、長男辛○○、五女呂碧霞、六女呂玉霜，惟呂素英、呂
    春滿、陳呂翠琴、呂美珍、呂碧霞、呂玉霜已向原法院為拋
    棄繼承之聲明，並經原法院准予備查在案，故系爭土地呂金
    道應有部份由辛○○一人獨自取得。其訴訟代理人於原審96
    年11月14日言詞辯論時已向法官陳明辛○○現正辦理繼承登
    記中，約需2個月左右，即97年1月13日左右始可辦理完成。
    （原審卷第131頁）乃原審卻於 96年12月19日命上訴人於收
    受補正裁定之日起 5日內追加辛○○辦理繼承登記之訴，並
    於 97年1月16日未再詢問上訴人辛○○是否已辦好繼承登記
    ，即以上訴人未依補正裁定意旨追加繼承登記之訴，其訴顯
    無理由，不經言詞辯論，逕以判決駁回上訴人之訴，罔顧當
    時辛○○已於96年12月27日辦理繼承登記完畢，有土地登記
    簿謄本附卷可稽，（本院卷第41頁）並無追加辛○○辦理繼
    承登記之訴之必要，其訴訟程序自屬有重大之瑕疵，基此所
    為之判決，亦屬違背法令。而被上訴人子○○、甲○○、癸
    ○○、丑○○、壬○○、丙○○復不到庭同意由第二審法院
    就該事件自為實體之裁判，以補正上開訴訟程序之瑕疵。則
    為維持審級制度，自有將本事件發回原審法院更為裁判之必
    要。從而，上訴人執此指摘原判決不當，求予廢棄，自屬有
    理由。爰將原判決廢棄，發回原審法院重行審理，以符法制
    。
三、據上論結，本件上訴為有理由，依民事訴訟法第451條第1項
    、第453條，判決如主文。
中    華    民    國    97    年    6     月    10    日
                  民事第三庭    審判長法  官  陳照德
                                      法  官  李平勳
                                      法  官  曾謀貴
以上正本係照原本作成。
如對本判決上訴，須於收受判決送達後二十日內向本院提出上訴
書狀，其未表明上訴理由者，應於提出上訴後二十日內向本院提
出上訴理由書（須按他造人數附具繕本）。
上訴時應提出委任律師為訴訟代理人之委任狀。具有民事訴訟法
第四百六十六條之一第一項但書或第二項之情形為訴訟代理人者
，另應附具律師及格證書及釋明委任人與受任人有該條項所定關
係之釋明文書影本。
                                      書記官  王麗珍
中    華    民    國    97    年    6     月    11    日
                                                      Ａ


司法院資訊處製作；財團法人民間司法改革基金會備份。
